【裁判字號】    88,上訴,1591
【裁判日期】    890223
【裁判案由】    誣告
【裁判全文】
台灣高等法院台中分院刑事判決                  八十八年度上訴字第一五九一號
    上  訴  人
    即  被  告  甲○○
右上訴人因誣告案件，不服台灣台中地方法院中華民國八十八年五月三十一日第一審
判決（民國八十八年度訴字第九一七號，起訴案號：台灣台中地方法院檢察署八十八
年度偵字第九一○一號），提起上訴，本院判決如左：
    主      文
上訴駁回。
    事      實
一、甲○○曾於民國（下同）八十二年間因犯侵占罪、恐嚇罪，經法院各判處有期徒
    刑一年八月及一年確定，並經接續執行後，於八十四年三月二日縮短刑期假釋期
    滿而執行完畢，猶不知悔改，竟因於八十一年間與丙○○共犯恐嚇取財案件經檢
    察官起訴，誤以為係丙○○陷害而懷恨在心，明知丙○○並未於八十五年四月一
    日毀損其所有停放在台中市○○區○○路三七一號住處前之ＬＭ〡三○八五號自
    用小客車，竟意圖使丙○○受刑事處分，於八十八年三月九日在台灣台中監獄服
    刑時，具狀對丙○○提出毀損告訴，告訴狀於八十八年三月十日到達台灣台中地
    方法院檢察署，而檢察官將丙○○列為被告，以八十八年度偵字第七一七一號毀
    損案件偵查，嗣於同年月三十日經該署檢察官開庭訊問甲○○告訴事實時，因深
    知誣告之行為終將被揭露，即向檢察官自首其誣告犯行而接受裁判。
二、案經甲○○向台灣台中地方法院檢察署檢察官自首並由該署檢察官自動檢舉偵查
    起訴。
    理      由
一、訊據被告甲○○矢口否認右揭事實，辯稱：
  (一)被告於八十一年間與丙○○共犯恐嚇取財案件，經台灣高雄地方法院檢察署檢察
    官起訴，被告於該案中供出共犯丙○○，致丙○○被判刑一年六月，而被告則被
    判無罪，因此係丙○○懷恨在心，而將被告之車子毀損，此部分確係事實。且：
    不僅被告遭丙○○毀損汽車，被告之朋友吳文德同樣也遭到丙○○毀損汽車，
      手段相同，此有吳文德可證。
    被告之車子遭毀損後，請許志鴻開去修理，亦可請許志鴻作證。
    再者，被告於車子受損後，向台中市警察局第四分局西屯派出所備案，管區警
      員稱：不知是誰損壞，請自行拍照，等查清楚再來報案。此亦可查備案之紀錄
      。
  (二)即使被告之行為構成誣告罪，惟被告前亦曾犯誣告罪，經台灣台中地方法院八十
    八年自字第一二六號判處有期徒刑有期徒刑四月，於八十八年三月六日確定。而
    被告雖於告訴狀上載明係八十八年三月九日向台灣台中監獄提出，惟實際上係八
    十八年三月六日即已提出，本案之誣告行為與上開案件之誣告行為，係被告基於
    同一之概括犯意所為，乃連續犯，本案之行為為前案確定判決效力所及。
二、經查：
  (一)右揭誣告之事實，業據被告甲○○於偵查及原審法院審理中坦承不諱，核與證人
    丙○○於偵查中之證述情節相符，並有被告向台灣台中地方法院檢察署檢察官提
    出毀損告訴之告訴狀影本在卷可稽。被告於本院審理中翻異前詞，並不可採。而
    雖其請求傳訊證人吳文德、許志鴻，並請求向台中市警察局第四分局西屯派出所
    調取備案紀錄；惟查，縱然本院依其請求，傳訊該二證人，並調取該備案紀錄，
    吳文德只能證明其自己之車子被毀損，許志鴻只能證明幫被告將車子拖去修理，
    該備案紀錄亦只能證明被告曾報案，均不能證明被告汽車係被何人所毀損，因此
    本院認為並無依其請求傳訊該二證人、調取備案紀錄之必要，併此敘明。
  (二)又「刑法第一百六十九條第一項之誣告罪，祇須具有誣告之意思及所告事實，足
    以使人受刑事或懲戒處分，而其所為之申告復已達到於該管公務員時，即完全成
    立。」最高法院七十二年度台上字第六五五號判決著有明文。是以，本案之誣告
    行為，係告訴狀在八十八年三月十日到達台灣台中地方法院檢察署時，始完成，
三、(一)核被告所為，係犯刑法第一百六十九條第一項之誣告罪。(二)又被告曾於八十二
    年間因犯侵占罪、恐嚇罪，經法院各判處有期徒刑一年八月及一年確定，並經接
    續執行後，於八十四年三月二日縮短刑期假釋期滿而執行完畢，有本院被告全國
    前案紀錄表一份附卷可稽，其受有期徒刑之執行完畢，五年以內再犯有期徒刑以
    上之罪，為累犯，應依刑法第四十七條之規定加重其刑。(三)被告於其所誣告之台
    灣台中地方法院檢察署八十八年度偵字第七一七一號毀損案件，裁判確定前已自
    白其犯行，應依刑法第一百七十二條規定減輕其刑。(四)原審審酌被告犯罪之動機
    、目的、手段、所生危害及犯後坦承犯行等一切情狀，適用刑法第一百六十九條
    第一項、第一百七十二條，第四十七條，判處被告有期徒刑三月，認事用法，並
    無不合，量刑亦稱允當，被告之上訴為無理由，應予駁回。
四、據上論斷，應依刑事訴訟法第三百六十八條，判決如主文。
本案經檢察官乙○○到庭執行職務。
中      華      民      國    八十九    年      二      月    二十三    日
                                  台灣高等法院台中分院刑事第八庭
                                        審判長法  官  羅  得  村
                                              法  官  劉  榮  服
                                              法  官  林  輝  煌
右正本證明與原本無異。
如不服本判決，應於判決送達後十日內向本院提出上訴狀，其未敘述理由者，應於提
出上訴狀後十日內向本院補提理由書，並按他造當事人之人數提出繕本。
                                              書記官  劉  恒  宏
中      華      民      國    八十九    年      二      月    二十四    日
附錄：
刑法第一百六十九條
意圖他人受刑事或懲戒處分，向該管公務員誣告者，處七年以下有期徒刑。
意圖他人受刑事或懲戒處分，而偽造、變造證據，或使用偽造變造之證據者，亦同。
                                                                        Ｑ


司法院資訊處製作；財團法人民間司法改革基金會備份。
